臺灣彰化地方法院刑事判決　　　　　　　　　　　　　九十一年度易字第一六六號
　　公　訴　人　臺灣彰化地方法院檢察署檢察官
　　被　　　告　丁○○
　　　　　　　　丙○○
右列被告等因詐欺案件，經檢察官提起公訴（八十九年度偵字第五六七四號、九十年
度偵字第四五一三號），本院判決如左：
    主  文
丁○○、丙○○均無罪。
    理  由
一、公訴意旨以：緣被告丁○○與其妻被告丙○○共同於民國八十七年一月間向甲○○借款新台幣（下同）四十五萬元，並由被告丙○○簽發面額均為十五萬元之本
    票三紙。嗣上開本票到期經提示均不獲兌現，告訴人甲○○乃向臺灣彰化地方法
    院聲請民事強制執行（八十八年度執字第三四四八號）。被告丁○○、丙○○為
    圖避免遭強制執行之不法利益，均明知與其等之經銷商乙○○尚有債務未清償（
    八十八年九月二十一日前，共積欠一百六十八萬元），已無多餘之債權可言，竟
    仍向告訴人甲○○詐稱每月尚有因出貨給乙○○之貨款債權，自八十九年五月一
    日起轉為償還甲○○與案外人蕭世鎧之債款，並委由蕭世鎧按月向乙○○收取抵
    償云云，要求甲○○撤銷強制執行，並共同立下切結書、委任書以資取信。告訴
    人甲○○乃不疑有他，乃撤銷上開執行。詎甲○○、蕭世鎧多次向乙○○收取，
    均未獲分文，被告丁○○、丙○○亦置之不理，告訴人甲○○始知受騙；案經甲○○訴由臺灣彰化地方法院檢察署檢察官偵辦，因認被告丁○○、丙○○所為均
    係涉犯刑法第三百三十九條第二項之詐欺得利罪嫌。
二、公訴人認被告等涉有上開犯嫌，係以右揭犯罪事實業據告訴人甲○○指訴歷歷，
    並據證人蕭世鎧證述屬實，復有切結書、委任書各一紙在卷可證，及被告丁○○
    亦坦承尚積欠乙○○二十二萬元，足見被告丁○○對乙○○根本無多餘之債權可
    供收取抵償，為主要之論據；訊據被告丁○○、丙○○均堅詞否認有何詐欺得利
    犯行，辯稱: 簽發之三張本票共四十五萬元那是要付告訴人七百萬元的利息，並
    非借款；又雖被告等經營之加味公司有積欠乙○○一百萬元債款，惟早於八十七
    年元月五日定有協議，即乙○○按月無息扣取加味公司所製造、經乙○○經銷羊
    乳之貨款一半取償，其餘之一半貨款仍由加味公司收取；渠與告訴人所立之切結
    書，是指五月份出貨的貨款六月份告訴人可以去收，六、七、八月份伊並沒有去
    收貨款，告訴人六月份去收沒有收到款，是因為乙○○在六月份就準備不當伊的
    經銷商了，所以錢都被擋住，轉清償乙○○的債款，雖然沒有辦法讓告訴人收到
    錢，但伊有以被告丙○○的土地抵押權讓與給告訴人作為債權的清償，渠絕無要
    詐欺告訴人的意思，否則我不用大費周章去做土地抵押權的讓與等語。
三、按犯罪事實應依證據認定之，無證據不得推定其犯罪事實，又不能證明被告犯罪
    者，應諭知無罪之判決，此於刑事訴訟法第一百五十四條及同法第三百零一條第
    一項分別定有明文；及按認定不利於被告之事實須依積極證據，茍積極證據不足
    為不利於被告事實之認定時，即應為有利於被告之認定，更不必有何有利之證據
    ；又按事實審法院對於證據之取捨，依法雖有自由判斷之權，然積極證據不足證
    明犯罪事實時，被告抗辯或反證縱屬虛偽，仍不能以此資為積極證據應予採信之
    理由；再按事實之認定，應憑證據，如未能發現相當證據，或證據不足以證明，
    自不能以推測或擬制之方法，以為裁判基礎（最高法院三十年上字第八一六號、
    三十年上字第四八二號、四十年台上字第八六號判例參照）。又認定犯罪事實，
    所憑之證據，雖不以直接證據為限，間接證據亦包括在內，然無論直接或間接證
    據，其為訴訟上之證明，須於通常一般之人均不致於有所懷疑，而得確信其為真
    實之程度者，始得據為有罪之認定，倘其證明尚未達到此一程度，而有合理之懷
    疑存在時，即無從為有罪之認定（最高法院七十六年台上字第四九八六號判例參
    照）。
四、經查，被告等所經營之加味公司雖有積欠證人乙○○債款，惟早於八十七年元月
    五日定有協議，即乙○○按月無息扣取加味公司所製造、經證人乙○○經銷羊乳
    之貨款一半取償，其餘之一半貨款仍由加味公司收取等情，除據證人乙○○到院
    證述明確外，並有該協議書影本在卷可按，且卷附被告等委任蕭世鎧收貨款之「
    委任書」亦有證人乙○○之簽章，故被告等原對證人乙○○仍享有部分收取貨款
    之權，應可認定；遞查，被告等與告訴人所書立之切結書係載明: 「．．．．本
    人同意自民國八十九年五月一日將出貨至台中太平乙○○經銷商之貨款全部委任
    蕭世鎧按月收取，且轉為償還債權人蕭世鎧、甲○○之債款，．．．」等語，觀
    此文句，顯指「出貨後應收之貨款」，而與「自民國八十九年五月一日起收取貨
    款」之記載有別，又按現今之商業習慣，繼續性供給貨品，常待一段時日始一併
    結算後合一收取貨款，即出貨須待一段時間始行收款，既上開切結書言明八十九
    年五月一日所出之貨款始由告訴人收取，告訴人於同年六月後始能收得該貨款，
    應可理解，自不能以被告等於五月間曾前往收取四月份之貨款，即認定被告等有
    詐欺之意圖；再查，證人乙○○復證陳: 「（當時蕭世鎧，甲○○為何八十九年
    六、七月份他們收不到錢？）因為被告丁○○本來就還欠我錢我就把錢扣下來，
    所以他們就收不到錢。」等語，足證被告等所辯錢後來都被乙○○擋住，轉清償
    乙○○自己的債款一節，尚非無稽；縱告訴人於八十九年六月後仍無法向證人乙○○收取貨款，惟被告等為償還告訴人四十五萬之利息欠款，旋與告訴人協調，
    並於八十九年八月三日將被告丙○○對案外人及債務人林琪曄有實際債權二百十
    萬元（設定最高限額三百萬元）之債權及抵押權移轉予告訴人，亦有他項權利證
    明書及土地登記謄本影本各一份在卷可參，告訴人復自承原借貸七百萬元部份被
    告等已另設有抵押權，亦足見上述抵押權之設定係被告等為償還告訴人本件四十
    五萬元利息無訛，被告等前揭所辯渠無詐欺得利意圖一節，堪以採信；是依公訴
    人所舉之證據及本院調查所得，均無法獲至被告等確有公訴人所指之犯行，揆諸
    首開條文及判例說明，自不能率為被告等有罪之推定，應諭知被告等無罪。
五、至公訴人雖以連續犯之裁判上一罪關係，聲請將該署九十一年度偵字第三三二五
    號詐欺案件併本案審理，惟本案既已為無罪之諭知，自無何連續犯之裁判上一罪
    關係，應退回檢察官續行偵查。
據上論斷，應依刑事訴訟法第三百零一條第一項判決如主文。
本案經檢察官羅美秀到庭執行職務。
中    華    民    國    九十一    年      十一      月        六       日
                                臺灣彰化地方法院刑事第二庭
                                    法      官  吳  俊  螢
右正本證明與原本無異。
如不服本判決，應於送達後十日內向本院提出上訴狀(須附繕本)。
告訴人或被害人對於判決如有不服具備理由請求檢察官上訴者，其上訴期間之計算係
以檢察官收受判決正本之日期為準。
                                    法院書記官  莊  素  美
中    華    民    國    九十一    年      十一      月        七       日
